【裁判字號】    97,易,169
【裁判日期】    970523
【裁判案由】    恐嚇等
【裁判全文】
臺灣桃園地方法院刑事判決               97年度易字第169號
公  訴  人  臺灣桃園地方法院檢察署檢察官
被      告  辛○○
被      告  丙○○原名黃新菘.
被      告  庚○○
上三人共同  曾培雯律師
選任辯護人  許惠君律師
            韓邦財律師
上列被告等因恐嚇等案件，經檢察官提起公訴（96年度偵字第30
809 號），經檢察官聲請依協商程序判決，本院於中華民國97年
5 月23日下午4 時，在本院刑事第3 法庭宣示判決，出席職員如
下：
法官起立朗讀判決主文、犯罪事實要旨、處罰條文，及告以上訴
限制、期間並提出上訴狀之法院，且諭知記載其內容：
一、主文：
    辛○○乘他人急迫貸以金錢，而取得與原本顯不相當之重利
    ，共伍罪，各處拘役貳拾日，如易科罰金，均以新臺幣壹仟
    元折算壹日。扣案之空白商業本票簿壹本（內含拾張空白本
    票）、筆記簿壹本及「世紀融資」名片拾肆張各均沒收；又
    以加害身體之事，恐嚇他人，致生危害於安全，共陸罪，各
    處如附表二「主文欄」所示之刑，如易科罰金，均以新臺幣
    壹仟元折算壹日。應執行有期徒刑陸月、拘役壹佰貳拾日，
    如易科罰金，均以新臺幣壹仟元折算壹日。扣案之空白商業
    本票簿壹本（內含拾張空白本票）、筆記簿壹本及「世紀融
    資」名片拾肆張均沒收。
    丙○○乘他人急迫貸以金錢，而取得與原本顯不相當之重利
    ，共伍罪，均累犯，各處拘役參拾日，如易科罰金，均以新
    臺幣壹仟元折算壹日。扣案之空白商業本票簿壹本（內含拾
    張空白本票）、筆記簿壹本及「世紀融資」名片拾肆張各均
    沒收。應執行拘役壹佰貳拾日，如易科罰金，以新臺幣壹仟
    元折算壹日。扣案之空白商業本票簿壹本（內含拾張空白本
    票）、筆記簿壹本及「世紀融資」名片拾肆張均沒收。
    庚○○乘他人急迫貸以金錢，而取得與原本顯不相當之重利
    ，共伍罪，各處拘役貳拾日，如易科罰金，均以新臺幣壹仟
    元折算壹日。扣案之空白商業本票簿壹本（內含拾張空白本
    票）、筆記簿壹本及「世紀融資」名片拾肆張各均沒收。應
    執行拘役玖拾日，如易科罰金，以新臺幣壹仟元折算壹日。
    扣案之空白商業本票簿壹本（內含拾張空白本票）、筆記簿
    壹本及「世紀融資」名片拾肆張均沒收。
二、犯罪事實要旨：
  (一)緣丙○○曾因毀損案件，而經本院於民國94年5 月12日以93
    年度訴字第7445號刑事判決，判處有期徒刑3 月，如易科罰
    金，以銀元300 元折算1 日，嗣其即於94年8 月15日入監服
    刑，並於94年11月15日因徒刑執行完畢出監。
  (二)詎丙○○不知悔改，而於前開有期徒刑執行完畢後5 年內，
    竟與其友人辛○○及其母親庚○○，共同基於重利之犯意聯
    絡，而由丙○○先出資新臺幣（下同）20萬元、辛○○出資
    10萬元作為資金，且推由辛○○負責對外放款，庚○○則負
    責保管貸款資料，並核對帳目及拆帳，所得則由辛○○與丙○○朋分花用之方式，共組對外自稱為「小楊」之地下錢莊
    ，並使用載明「世紀融資」、「楊專員」之名片對外放款，
    且要求借款人在其等所提供之空白本票、借據或切結書上，
    書立與借款金額同額之金額，及提供借款人之身分證、健保
    卡正本等物作為該借款之擔保。嗣其等於如附表一所示之時
    、地，即乘己○○、戊○○、甲○○與乙○○急迫需要金錢
    之際，分別貸款如附表一所示之金錢予己○○、戊○○、甲○○與乙○○等4 人，辛○○並向該4 人分別收取如附表一
    所示、以每10日為1 期之利息，辛○○、丙○○與庚○○3
    人即因此取得與原本顯不相當之重利。
  (三)嗣因己○○、戊○○無法如期還款，辛○○自行或與已滿18
    歲之男子張霈華（另案偵辦）共同基於恐嚇之故意，而於如
    附表二所示之時、地，以如附表二所示之方式，分別恐嚇己○○之母親丁○○、己○○及戊○○，丁○○、己○○及戊○○即因此均心生畏懼而不敢再居住伊等原位於桃園縣大溪
    鎮○○路1171巷8 弄6 號之住處。
  (四)嗣因臺灣桃園地方法院檢察署檢察官據報後，簽發拘票至辛○○位於桃園縣中壢市○○街257 號2 樓之住處，拘提辛○○到案，並在辛○○同意下，於其位於上址之住處，扣得供
    其犯本案重利罪且用以記錄放款、收款記帳所用之筆記簿1
    本、用餘之商業本票簿1 本（內含10張空白本票）、己○○
    與戊○○所分別簽立如附表一編號一、二所示之本票各2 紙
    、借據各1 紙與己○○之身分證、健保卡正本各1 張與戊○○之身份證正本1 張等物，而查悉上情。
三、處罰條文：
    刑法第28條、第305 條、第344 條、第47條第1 項、第41條
    第1 項前段、第51條第5 、6 款、第38條第1 項第2 款，刑
    法施行法第1 條之1 第1 項、第2 項前段，判決如主文。
四、再被告丙○○曾因毀損案件，而經本院於94年5 月12日以93
    年度訴字第7445號刑事判決，判處有期徒刑3 月，如易科罰
    金，以銀元300 元折算1 日，嗣其即於94年8 月15日入監服
    刑，並於94年11月15日因徒刑執行完畢出監。詎其竟不知悔
    改，而於前開徒刑執行完畢後5 年內，再故意犯本件有期徒
    刑以上之重利罪，為累犯，應依刑法第47條第1 項之規定，
    加重其刑。
五、扣案用餘之空白商業本票簿1 本（內含10張空白本票）、收
    款記帳所用之筆記本1 本、「世紀融資」名片14張等物，均
    係被告辛○○所有，業據被告辛○○供陳甚明，且係供其與
    被告丙○○、庚○○共犯重利罪所用之物，應依刑法第38條
    第1 項第2 款規定於被告3 人所犯重利罪項下宣告沒收。另
    扣案借款人即被害人楊美華與戊○○所出具、簽發如附表一
    編號一、二所示之切結書、借據及本票，暨未扣案由借款人
    甲○○、乙○○所出具、簽發如附表一編號三、四所示之切
    結書、本票等物，均係借款人等人借款當時提出作為擔保或
    作為雙方借貸之憑證，借款人於還款後得依法請求返還（最
    高法院84年度台上字第3324號判決意旨參照），並非屬被告
    3 人所有，本院無從為沒收之諭知。至扣案被害人楊美華、
    戊○○之身分證、健保卡之正本部分，亦非被告3 人所有，
    是本院亦無從諭知沒收之宣告，附此敘明。
六、按協商判決除有刑事訴訟法第455 條之4 第1 項第1 款於本
    訊問程序終結前，被告撤銷協商合意或檢察官撤回協商聲請
    者；第2 款被告協商之意思非出於自由意志者；第4 款被告
    所犯之罪非第455 條之2 第1 項所定得以協商判決者；第6
    款被告有其他較重之裁判上一罪之犯罪事實者；第7 款法院
    認應諭知免刑或免訴、不受理者情形之一，及違反同條第2
    項「法院應於協商合意範圍內為判決；法院為協商判決所科
    之刑，以宣告緩刑或2 年以下有期徒刑、拘役或罰金為限」
    之規定者外，不得上訴。
七、本件如符合上述得上訴之情形，得自收受判決送達之日起10
    日內，向本院提出上訴書狀（請附上訴理由及繕本），上訴
    於第二審法院。
八、本案經檢察官董良造到庭執行職務。
中    華    民    國    97    年    5   月    23     日
                  臺灣桃園地方法院刑事第十二庭
                              書記官  廖宜政
                              法  官  林靜梅
附表一：
┌──┬────┬────────────┬─────┐
│編號│被害人  │犯罪事實（新臺幣／元）  │ 行 為 人 │
├──┼────┼────────────┼─────┤
│ 一 │己○○  │丙○○、庚○○、辛○○共│丙○○    │
│    │        │組地下錢莊，由辛○○出面│庚○○    │
│    │        │於96年9 月間某日，在楊貴│辛○○    │
│    │        │英位於桃園縣大溪鎮○○路│          │
│    │        │1171巷8 弄6 號之住處，貸│          │
│    │        │放15000 元予己○○，並收│          │
│    │        │取每10天為一期，每期3000│          │
│    │        │元之利息。己○○並出具借│          │
│    │        │款金額為15000 元之借據1 │          │
│    │        │紙與票面金額均為15000 元│          │
│    │        │、票據號碼分別為389963號│          │
│    │        │、389964號，且經戊○○簽│          │
│    │        │名保證之本票各1 紙，另交│          │
│    │        │付伊本人之健保卡、身分證│          │
│    │        │正本各1 張予辛○○。    │          │
├──┼────┼────────────┼─────┤
│ 二 │戊○○  │丙○○、庚○○、辛○○共│丙○○    │
│    │        │組地下錢莊，由辛○○出面│庚○○    │
│    │        │於96年10月底，在己○○位│辛○○    │
│    │        │於上址之住處，貸放己○○│          │
│    │        │之弟戊○○20,000元，並收│          │
│    │        │取每10天為1 期，每期4000│          │
│    │        │元之利息。戊○○並出具切│          │
│    │        │結書1 份、及票面金額均為│          │
│    │        │2 萬元、票據號碼分別為38│          │
│    │        │9974號與389975號之本票各│          │
│    │        │1 紙，另交付伊本人之身分│          │
│    │        │證與健保卡正本各1 張。  │          │
├──┼────┼────────────┼─────┤
│ 三 │甲○○  │丙○○、庚○○、辛○○共│丙○○    │
│    │        │組地下錢莊，由辛○○出面│庚○○    │
│    │        │並先後於96年4 月27日、7 │辛○○    │
│    │        │月10日，在甲○○位於桃園│          │
│    │        │縣平鎮市○○里○○○街18│          │
│    │        │號11樓之住處，分別貸放各│          │
│    │        │2 萬元之現金予甲○○，並│          │
│    │        │收取伊每10天為1 期，每期│          │
│    │        │每萬元1,500 元之利息。並│          │
│    │        │出具借款金額為4 萬元之切│          │
│    │        │結書1 份及票面金額各為2 │          │
│    │        │萬元、票據號碼分別為3591│          │
│    │        │44號、359145號之本票各1 │          │
│    │        │紙，另交付伊本人之身分證│          │
│    │        │正本1 張予辛○○。      │          │
├──┼────┼────────────┼─────┤
│ 四 │乙○○  │丙○○、庚○○、辛○○共│丙○○    │
│    │        │組地下錢莊，由辛○○出面│庚○○    │
│    │        │於96年10月1 日，在桃園縣│辛○○    │
│    │        │大溪鎮某處約定之地點（起│          │
│    │        │訴書誤載為乙○○之住處) │          │
│    │        │，貸放15,000元之現金予游│          │
│    │        │家暉，並收取每10天為1期 │          │
│    │        │，每期3,000 元之利息。且│          │
│    │        │出具借款金額為15 000 元 │          │
│    │        │之借據1 紙、票面金額均為│          │
│    │        │15000 元、票據號碼分別為│          │
│    │        │389965號、389966號之本票│          │
│    │        │各1 紙。另交伊其本人之身│          │
│    │        │分證及健保卡正本各1 張予│          │
│    │        │辛○○。                │          │
└──┴────┴────────────┴─────┘
附表二：
┌──┬───────────────────────┐
│    │         主               文                  │
│    ├────┬────────────┬─────┤
│編號│被害人  │犯罪事實                │ 行 為 人 │
├──┼────┴────────────┴─────┤
│    │辛○○共同以加害身體之事，恐嚇他人致生危害於安│
│    │全，處有期徒刑貳月，如易科罰金，以新臺幣壹仟元│
│    │折算壹日。                                    │
│    ├────┬────────────┬─────┤
│ 一 │丁○○  │辛○○與張霈華於96年11月│辛○○與張│
│    │（己○○│間某日，至己○○位於上址│霈華      │
│    │之母親) │之住處，向己○○之母親即│          │
│    │        │丁○○恫稱：「如果己○○│          │
│    │        │再不出面的話，要己○○將│          │
│    │        │女兒藏好，其等會找到的」│          │
│    │        │等以加害身體之事，恐嚇楊│          │
│    │        │玉蘭致生危害於安全。    │          │
├──┼────┴────────────┴─────┤
│    │辛○○以加害身體之事，恐嚇他人致生危害於安全，│
│    │處有期徒刑貳月，如易科罰金，以新臺幣壹仟元折算│
│    │壹日。                                        │
│    ├────┬────────────┬─────┤
│二  │己○○  │辛○○於96年11月16日以電│辛○○    │
│    │        │話向己○○嚇稱：「你忘了│          │
│    │        │你兒子是住在學校，離我們│          │
│    │        │很近，如果你不怕兒子出事│          │
│    │        │的話，你就盡量躲」等以加│          │
│    │        │害身體之事，恐嚇己○○致│          │
│    │        │生危害於安全。          │          │
├──┼────┴────────────┴─────┤
│    │辛○○以加害身體之事，恐嚇他人致生危害於安全，│
│    │處拘役貳拾日，如易科罰金，以新臺幣壹仟元折算壹│
│    │日。                                          │
│    ├────┬────────────┬─────┤
│三  │己○○  │辛○○於96年11月29日13時│辛○○    │
│    │        │11分以其所使用、電話號碼│          │
│    │        │為0000000000號之行動電話│          │
│    │        │，傳送內容為「妳他嗎的又│          │
│    │        │在耍我是嗎？你會付出代價│          │
│    │        │的」之加害身體之簡訊予楊│          │
│    │        │貴英，藉以恐嚇己○○致生│          │
│    │        │危害於安全。            │          │
├──┼────┴────────────┴─────┤
│    │辛○○共同以加害身體之事，恐嚇他人致生危害於安│
│    │全，處有期徒刑貳月。如易科罰金，以新臺幣壹仟元│
│    │折算壹日。                                    │
│ 四 ├────┬────────────┬─────┤
│    │丁○○  │辛○○與張霈華共同於96年│辛○○與張│
│    │        │11月21日，再至己○○位於│霈華      │
│    │        │上址之住處，向己○○與楊│          │
│    │        │志德之母丁○○表示：「如│          │
│    │        │果戊○○再不出面，即要找│          │
│    │        │人將戊○○之小孩帶走」等│          │
│    │        │等以加害身體之事，藉以恐│          │
│    │        │嚇丁○○致生危害於安全。│          │
├──┼────┴────────────┴─────┤
│    │辛○○以加害身體之事，恐嚇他人致生危害於安全，│
│    │處拘役拾日，如易科罰金，以新臺幣壹仟元折算壹日│
│    │。                                            │
│五  ├────┬────────────┬─────┤
│    │己○○  │辛○○於96年12月1 日21時│辛○○    │
│    │        │時40分以其所使用、電話號│          │
│    │        │碼為0000000000號之行動電│          │
│    │        │話，傳送內容為「你要因為│          │
│    │        │你全家難堪嗎？」之加害身│          │
│    │        │體之簡訊予己○○，藉以恐│          │
│    │        │嚇己○○致生危害於安全。│          │
├──┼────┴────────────┴─────┤
│    │辛○○以加害身體之事，恐嚇他人致生危害於安全，│
│    │處拘役貳拾日，如易科罰金，以新臺幣壹仟元折算壹│
│    │日。                                          │
│    ├────┬────────────┬─────┤
│ 六 │戊○○  │辛○○於96年12月1 日某時│辛○○    │
│    │        │以其所使用、電話號碼為09│          │
│    │        │00000000號之行動電話，傳│          │
│    │        │送內容為「妳他媽的又在耍│          │
│    │        │我是嗎？你會付出代價的」│          │
│    │        │之加害身體之簡訊予戊○○│          │
│    │        │，藉以恐嚇戊○○致生危害│          │
│    │        │於安全。                │          │
└──┴────┴────────────┴─────┘
以上正本證明與原本無異。
                              書記官  廖宜政
中    華    民    國    97    年    5     月    23    日
附錄本案論罪科刑法條：
中華民國刑法第305條
（恐嚇危害安全罪）
以加害生命、身體、自由、名譽、財產之事，恐嚇他人致生危害
於安全者，處2 年以下有期徒刑、拘役或3 百元以下罰金。
中華民國刑法第344條
（重利罪）
乘他人急迫、輕率或無經驗貸以金錢或其他物品，而取得與原本
顯不相當之重利者，處1 年以下有期徒刑、拘役或科或併科1 千
元以下罰金。


司法院資訊處製作；財團法人民間司法改革基金會備份。
